臺灣臺北地方法院民事判決　九十年度重訴字第二六八七號
　　原　　　告　　甲○○
　　被　　　告　　乙○○
　　　　　　　　　新陸開發股份有限公司
　　法定代理人　　丙○○
　　被　　　告　　吳孟芬即陳.
右當事人間損害賠償等事件，本院判決如左：
    主    文
被告吳孟芬應給付原告新台幣捌佰萬元。
原告其餘之訴駁回。
訴訟費用由被告吳孟芬負擔。
    事    實
壹、原告方面：
一、聲明：被告應共同賠償原告新台幣（以下同）八百萬元。
二、陳述：（詳如附件一之事實及理由欄所載）
三、證據：提出如附件一之證物欄所載證物為證。
貳、被告方面：
一、被告吳孟芬部分：
（一）聲明：同意原告之請求。
（二）陳述：（詳如附件二之事實及理由欄所載）
（三）證據：提出如附件二之證物欄所載證物為證。
二、被告新陸公司、吳東明、乙○○部分：
（一）聲明：
１、原告之訴駁回。
２、如受不利之判決，願供擔保請求免為假執行。
（二）陳述：
１、原告之起訴狀係依據民法第一百八十四條、第二十八條共同侵權行為之法律關係
    ，請求被告共同賠償原告損害八百萬元。其主張之侵害事實，係發生於民國七十
    五年五月二十四日及同年十一月十一日，至原告起訴請求之九十年九月二十一日
    止，已歷時十五年以上，姑不論原告之請求極為荒謬，依法不應准許。即依民法
    第一百九十七條第一項規定，因侵權行為所生之損害賠償請求權，自請求權人知
    有損害及賠償義務人時起，二年間不行使而消滅，自有侵權行為時起，逾十年者
    亦同。被告等茲主張消滅時效完成之抗辯，本件原告之請求已因消滅時效完成而
    消滅，不得再為請求。
２、嗣原告於九十年十月二十九日、同年十一月二日之民事準備補充理由狀，改依民
    法第一百七十九條不當得利之法律關係請求。於九十年十一月八日之之民事準備
    補充理由狀，又改依民法第二百二十六條第一項給付不能之法律關係請求，原告
    顯然任意變更其訴訟標的。按本件並無民事訴訟法第二百五十五條第一項第四款
    情事變更之情事，被告不同意前開訴之變更。原告依據侵權行為法律關係起訴，
    因被告為時效完成之抗辯，原告之訴即應駁回。原告將來再依不當得利或債務不
    履行之法律關係另行起訴時，亦將因十五年請求權時效完成而敗訴，如准原告為
    訴之變更，其中三十萬元部分  (至九十年十一月十一日滿十五年)，被告不能主
    張時效完成之抗辯，可見准原告為訴之變更，將損害被告之訴訟權益及防衛，為
    此並請求駁回原告訴之變更，以維訴訟程序之正當。
３、有關原告告訴被告丙○○、乙○○詐欺取財一案，業經台灣台北地方法院檢察署
    檢察官於八十九年十二月三十日以八十九年度偵字第一九八七三號為不起訴處分
    。原告不服向台灣高等法院檢察署聲請再議，經該署於九十年二月二十一日以九
    十年度議字第五二六號處分書駁回原告再議之聲請有案，全案確定。可見原告主
    張被告如何向其詐欺取財各情均無事實，原告對被告等洵無請求賠償損害之權利
    。
４、本件原告之請求依據為：原告與訴外人陳鎰民於七十五年五月二十四日訂立之二
    十萬元貸款承諾書、於同年十一月十一日訂立之三十萬元貸款承諾書。查前開貸
    款承諾書之當事人其借款人均為陳鎰民、貸款人皆為甲○○，被告新陸開發股份
    有限公司（下稱新陸公司）及當時任公司董事長之乙○○，並非該金錢借貸契約
    之當事人，被告丙○○亦非該金錢借貸契約之當事人，僅係契約之見證人而已，
    有原告提出之該契約書影本在卷可稽。被告新陸公司、乙○○、丙○○既均非向
    原告借貸金錢之人，則原告請求被告等履行前開承諾書之債務，其訴求之對象錯
    誤，其請求顯無理由。依據原證二「貸款承諾書」影本二件記載，原告之二十萬
    元及三十萬元，係交付其姊夫陳鎰民，原告依法僅能向陳鎰民請求返還借款或履
    行交付房屋之契約，如今陳鎰民已告死亡，其債務依法應由其法定繼承人同案被
    告吳孟芬  (陳鎰民之妻、原告之大姊)負責清償。原告與被告新陸公司、丙○○
    、乙○○之間，並無任何之金錢借貸之法律關係，原告對被告新陸公司等三人，
    顯然無請求返款借款或賠償損害之權利。
５、依原告提出之原證二「貸款承諾書」記載，並無原告已將貸款二十萬元及三十萬
    元確實交付已故訴外人陳鎰民之記載，依行為時民法第四百七十五條或現行民法
    第四百七十四條之規定，本件金錢消費借貸關係，尚未成立及生效。
６、立承諾書人陳鎰民，僅表明伊為「共有房屋代表人」，並未表明伊為被告新陸公
    司、乙○○、丙○○之代表人。被告等從未授權陳鎰民向原告借款二十萬元及三
    十萬元，因此原證二之「貸款承諾書」效力不及於被告。
７、原證一之「委託書」，乃因被告新陸公司所有坐落台北市○○區○○段一小段第
    146、147、149、153、154地號等土地五筆，地目均為「溜」 (沼澤)，位在聯勤
    總司令部六一兵工廠旁邊，前開土地被政府登記為「聯勤61兵工廠軍事機密」用
    地，不准被告新陸公司於該處興建房屋。陳鎰民為退役軍人，向被告稱伊與軍方
    人員認識，願代表新陸公司出面與軍方交涉，以取銷前開限建之限制，新陸公司
    急於開發前開土地，乃於陳鎰民自行書立之原證一「授權書」蓋用公司印章及當
    時法定代理人乙○○之印章。但該委託書限制陳鎰民之權限僅在「負責座落台北
    市○○區○○段一小段146、147、149、153、154地號『土地處理事宜』  (即代
    表新陸公司向軍方交涉如何取銷前開土地之限建措施事務) 」，並未授權陳鎰民
    得代表被告向原告貸款二十萬元及三十萬元。亦未授權陳鎰民得在該土地興建房
    屋。原告既為陳鎰民之妻舅，對此情形十分瞭解，並無錯誤。且原告提出之二紙
    貸款承諾書，其借款人均書明為陳鎰民個人，並未書明借款人為新陸公司，委託
    陳鎰民代向原告借款，因此不發生陳鎰民係新陸公司表見代理人，應由新陸公司
    負責償還借款之問題。原告不向借款人陳鎰民請求還款，竟向無關之被告請求還
    款及損害賠償，顯然無理由。
８、嗣後陳鎰民雖於七十八年十二月三十日，與新陸公司簽訂「合建房屋契約書」一
    件，約定由新陸公司提供前開土地供建造房屋之用，陳鎰民則負責向軍方及台北
    市政府交涉，取銷限建措施，並負責向台北市政府工務局申請建造執照，及負責
    「出資建造」最低五層樓之店鋪、公寓，約定新陸公司分取百分之三十三房屋，
    陳鎰民分取百分之六十七房屋。然因陳鎰民未於約定簽約後二十四個月內辦妥請
    領建造執照，於領照後一星期內開工，開工後三年內完成房屋興建之義務。延誤
    至陳鎰民於八十九年六月十五日死亡為止，連變更地目為「建地」之初步義務，
    亦未履行，至今仍舊為「溜」地，並被編為公共設施用地  (機關用地)不能申請
    建造執照，亦未建造房屋，現場仍為一遍荒蕪之沼澤，有被告於九十年二月七日
    請領之土地登記簿謄本五件、台北市政府都市發展局於九十年二月七日核發之北
    市都二證字第890007號「土地使用分區及公共設施用地證明書」一件附狀可證。
    陳鎰民既未履約於前開土地建造房屋，可見陳鎰民與新陸公司之間，並無原證二
    貸款承諾書所寫「陳鎰民為共有房屋代表人」之情事存在。再陳鎰民亦非新陸公
    司之股東，其於原證一委託書所稱「委託股東陳鎰民先生為本公司代表人」云云
    ，據陳鎰民之解釋，伊用新陸公司股東之身份，才方便出面與軍方交涉，否則因
    非利害關係人，會被軍方拒絕，無法辦理取銷土地限建之交涉云云。實際陳鎰民
    並非新陸公司之股東，凡此情形皆為其妻舅之原告所明知。嗣因陳鎰民無法履約
    已遲延八年之久，經新陸公司催告限期陳鎰民應於八十六年十月三十一日以前履
    行契約  (變更地目為建地、聲請建照及出資興建房屋)，詎催告期限屆滿，陳鎰
    民仍未履行契約，原合建房屋契約業於八十六年十一月一日經被告新陸公司合法
    解除，有新陸公司給陳鎰民之解除契約郵局存證信函台北郵局第1539號、南港八
    支郵局第77號郵局存證信函二件可稽。新陸公司與陳鎰民之合建房屋契約，既經
    合法解除，陳鎰民不可能為共有房屋之代表人。原告至多僅能向陳鎰民之法定繼
    承人請求償還借款，或賠償陳鎰民債務不履行之損害賠償，不得向無關係之被告
    請求賠償。
９、查原告與陳鎰民於七十五年五月二十四日、七十五年十一月十一日簽訂原證二之
    貸款承諾書時，陳鎰民尚未與被告新陸公司訂立之合建房屋契約書，前開土地無
    房屋可供陳鎰民共有，陳鎰民自稱伊為房屋共有代表人云云，顯然無據。原告明
    知其事  (陳鎰民為原告姊夫)，故於陳鎰民生前不敢請求，待其死亡之後，故意
    向無關之被告訴求。查其原因為，原告係陳鎰民之親友，不甘心合建房屋契約被
    新陸公司解除，用電話向被告勒索鉅款未果，乃夥同陳鎰民之妻吳孟芬、子陳奕
    安、分頭向貴院告訴、自訴乙○○、丙○○詐欺。查其告訴、自訴之刑事案件，
    如前述業經貴院檢察官以八十九年度偵字第一九八七三號為不起訴之處分，甲○○不服聲請再議，業經台灣高等法院檢察長以九十年度議字第五二六號處分書，
    駁回甲○○之再議確定。吳孟芬、陳奕安自訴乙○○、丙○○詐欺案，亦經貴院
    刑事庭以九十年度自字第五號判決乙○○、丙○○均無罪，吳孟芬等不服提起上
    訴，業經台灣高等法院以九十年度上易字第二一五七號刑事判決，駁回吳孟芬等
    之上訴，全案無罪確定。原告見刑事程序不能達到勒索錢財之目的，改提起本件
    民事訴訟，故意作無理之糾纏。
１０、查新陸公司所有坐落台北市○○區○○段一小段一四六、一四七、一四九、一
      五三、一五四地號等土地五筆，於七十九年五月間獲聯合勤務總司令部同意解
      除軍事管制，係支付下列重大代價取得，並非不當得利，更與原告將款五十萬
      元貸借與訴外人陳鎰民，彼此並無任何因果關係：
(１)、新陸公司從自己所有坐落台北市○○區○○段一小段第154地號土地內，割取
      土地一‧八一五公頃  (約五千五百坪)，按遠較市價為低之土地公告現值廉價
      售予聯合勤務總司令部。上開土地八十九年七月之公告土地現值，每平方公尺
      為二萬八千四百零三元  (詳被證四土地登記簿謄本記載)，依此計算其地價應
      為五億一千五百五十一萬四千四百五十元，但聯合勤務總司令部僅支付新陸公
      司地價一億零十五萬三千零三十六元 (詳被證十聯勤總部二Ｏ二廠價購土地地
      價補償費清冊影本) ，新陸公司因此損失四億一千五百三十六萬一千四百十四
      元之應有利益。
(２)、新陸公司從同第154地號土地內，另外割取土地Ｏ‧四九五公頃  (約一千五百
      坪)，無償給與聯合勤務總司令部使用並為該部設定地上權登記  (詳被證十一
      聯合勤務總司令部七十九年五月二十四日 (79)茂必字第二七二三號函影本)。
      依八十九年七月公告土地現值每平方公尺二萬八千四百零三元計算，該部分之
      土地價值為一億四千零五十九萬四千八百五十元，新陸公司遭受與該地價相等
      之損失。可見新陸公司為獲得聯合勤務總司令部解除對自已土地之軍事管制，
      總供支付五億五千五百九十五萬六千二百六十四元之代價與犧牲，並非憑空從
      陳鎰民處無償獲得利益，更非原告所稱之不當得利。
(３)、聯合勤務總司令部佔用新陸公司前開土地期間，應補償新陸公司之補償費一千
      九百四十七萬九千元，新陸公司已將其中一千九百四十萬元給予陳鎰民作為伊
      向聯合勤務總司令部交涉解除管制之酬勞費用，有陳鎰民之收據影本一紙可證
      。
(４)、陳鎰民另向新陸公司貸借一千五百萬元至今未還，有陳鎰民借據一件可證，本
      利合計二千二百五十餘萬元以上，陳鎰民死後，此項債務依法應由其法定繼承
      人吳孟芬等共同繼承。原告主張被告公司之獲得解除軍事管制，係伊借款五十
      萬元予陳鎰民向聯勤總司令部聲請獲得，係不當得利云云，顯然並非真實。
１１、新陸公司支付如此重大之代價後，陳鎰民並未履行被證三之合建房屋契約義務
      ，合建土地至今仍被政府編列為「公共設施用地  (機關用地)」，地目仍為不
      能聲請建造房屋使用之地目「溜」地，有被告提出之土地登記簿謄本及台北市
      政府都市發展局有關合建土地之使用分區及公共設施用地證明書在卷可稽。依
      據合建房屋契約書第六條約定，陳鎰民應於訂約後「二十四個月領得建照」，
      陳鎰民逾期不能履行。陳鎰民於七十九年七月三日，向新陸公司領取一千九百
      四十萬元之酬勞金時，於收據特別書明「期限以二年為限」，清除為房屋建築
      之各種障礙事項。但陳鎰民逾期不能履約，被告經常以口頭催告陳鎰民依約履
      行，否則將解除契約。陳鎰民藉詞推託未行辦理，至八十六年三月二十七日，
      陳鎰民已逾期五年未能履行合建房屋契約之義務，新陸公司實在不能再等待下
      去，為免陳鎰民再次推託，以台北郵局第1539號郵局存證信函通知陳鎰民解約
      。陳鎰民於八十六年四月十四日以台北漢中郵局第298號郵局存證信函爭執，
      新陸公司為給陳鎰民再次機會，於八十六年四月二十四日，再以南港八支郵局
      第77號郵局存證信函，通知陳鎰民同意寬限陳鎰民至八十六年十月三十一日以
      前，辦妥合建土地變更為建地之事宜，如逾期未能辦妥，合建房屋契約即於八
      十六年十一月一日自動解除，不另通知。詎陳鎰民仍逾期無法辦妥將合建土地
      變更為建地之義務。可見原合建房屋契約業經新陸公司於八十六年十一月一日
      合法解除。吳孟芬所稱合建房屋契約之履約期限係無期限云云，顯屬詭辯，亦
      不合交易慣例。況給付無確定期限者，依民法第二百二十九條第二項規定，債
      務人自受債權人催告給付之時起，負履行債務遲延責任。而契約當事人之一方
      遲延給付者，他方當事人得定相當期限，催告其履行，如於期限內不履行時，
      他方得解除其契約，民法第二百五十四條定有明文。新陸公司解除本件合建房
      屋契約，悉依照前開法律規定辦理，並無違法。原告忘記陳鎰民自己無法履約
      ，依法不能享有合建契約之預期利益，竟將陳鎰民自己因違約而喪失之利益，
      誤認為係被告向陳鎰民取得之不當得利。查合建房屋契約未履行之前，陳鎰民
      並無任何利益存在，合建土地本屬新陸公司自己所有，陳鎰民無權置啄。陳鎰
      民迄未於合建土地興建房屋，亦無權利可言。陳鎰民實際並無所失。相反的新
      陸公司已遭受第十項所列各款之損害。另陳鎰民貸借一千五百萬元，至今本息
      約計二千二百五十萬餘元未還，可知新陸公司不但未詐騙陳鎰民之財產，相反
      的對於陳鎰民及其繼承人，尚有二千二百五十餘萬元之消費借貸債權尚未取回
      ，何來向陳鎰民取得不當得利之情事？
１２、新陸公司提供合建使用之土地面積，扣除被聯合勤務總司令部徵收及無償給予
      使用部分後，剩餘面積為五萬一千二百六十七平方公尺，依八十九年七月政府
      公告之土地現值計算，其價值為十四億七千七百二十四萬五千一百零四元。如
      全部任由政府徵收，至少可獲依土地公告現值加四成計算之補償費，計二十億
      六千八百十四萬三千一百四十五元，此乃被告公司前開土地「原有之價值」，
      並非因陳鎰民之努力而獲得，其非不當得利甚明。按合建房屋契約並無允許陳
      鎰民得用新陸公司捐地予政府之方法，換取政府允許將其餘合建土地變更為建
      地之約定。都市計劃法，亦無地主得用捐地方法變更都市計劃之規定。因此合
      建房屋契約當初約定陳鎰民應負責變更地目之土地，係指「全部」合建土地而
      言。陳鎰民向聯合勤務總司令部交涉，係以犧牲新陸公司之部分土地，換取該
      部解除軍事管制  (尚非變更地目)，本已違反契約之約定。倘用犧牲新陸公司
      之土地，無償捐地予政府之方式，換取政府同意將其餘土地之地目變更為建地
      ，則新陸公司自己直接向政府交涉辦理即可，無庸陳鎰民代為奔走。再如此簡
      單之工作，實無分配六十七％房屋予陳鎰民之必要。益見用捐地方式，以換取
      政府同意變更地目，不在原合建房屋契約允許陳鎰民使用之處理方法。由於都
      市計劃法並無地主得以無償捐地予政府之方法，換取變更都市計劃內土地地目
      之規定。因此台北市政府都市發展局八十二年九月十日北市都二字第821701號
      給聯合勤務總司令部之公函，即說明合建土地雖經該部解除軍事管制，但仍列
      為計劃公園保留地，茲因該部申請變更為機關用地，因此編為機關用地等情。
      可見解除軍事管制，並未達成契約約定得於地上興建房屋販賣營利之目的。該
      局八十四年八月十一日北市都二字第八四一Ｏ一Ｏ四號函，更通知聯合勤務總
      司令部應儘速辦理「徵收」前開土地。而台北市政府都市發展局長張景森於八
      十四年七月七日會同被告丙○○會勘本案合建土地時，經丙○○之陳情，始提
      出如新陸公司願將七十五％土地捐給政府，可考慮將另二十五％變更為住宅用
      地，以補償地主損失之建議，此有新聞報導一則 (參被證十六，照片中被告丙○○在場，陳鎰民根本未參與其事) ，由於該局提出之苛酷條件不利於新陸公
      司，經新陸公司具函回絕，有新陸公司函一件可稽。可見張景森局長之提議，
      並非陳鎰民所促成。八十七年十月二十三日台北市政府都市計劃委員會召開南
      港區都市計劃通盤檢討會時，陳鎰民明知已被新陸公司解約，仍冒充為新陸公
      司之代表人到會陳情，經被告丙○○於會場予以制止。由於陳鎰民之代表權有
      爭議，合建土地開發案未付討論，有吳孟芬提出該次審查會之陳情分類表影本
      一件可考。查陳鎰民在該次檢討會之陳情為：政府應保留四十五％變更為住宅
      用地，以補償地主之損失云云。亦不敢主張僅保留二十五％為住宅用地，而損
      害新陸公司之利益。由此亦可佐證原合建房屋契約，根本未允許陳鎰民得以犧
      牲捐獻部分合建土地之方法，以換取部分土地之變更地目，因此陳鎰民終其一
      生，無法完成其合建契約所約定之義務。至於所謂政府同意二十五％合建土地
      可變更為住宅用地，係陳鎰民爭取云云，顯然無據。新陸公司亦不會同意此項
      不利之條件。蓋新陸公司如依此條件，將來僅能分得此二十五％土地內之可建
      房屋三十三％，其利益遠不若土地全部任由政府徵收，可領取之二十餘億元補
      償費之純利，新陸公司絕無同意捐地七十五％之可能。原告主張因可歸責於被
      告之事由，致合建契約給付不能，請求給予損害賠償云云，顯然無理，原告亦
      非合建契約之當事人，無權向被告請求。
１３、被告乙○○、丙○○僅係新陸公司眾多股東推選之先後任公司董事長，合建房
      屋之利益悉屬法人新陸公司所有，在未分配利益予被告乙○○、丙○○個人之
      前，其利益並不屬於被告乙○○、丙○○個人所有。原告不明法理，誤會新陸
      公司即等於被告乙○○、丙○○二人，實際被告個人並未從陳鎰民之一方取得
      任何財產上之利益，原告主張被告等如何從陳鎰民取得不當得利云云，顯然無
      據。
１４、原告提出之承諾書第一行雖有陳鎰民願將共有分得房屋，給予原告作為代價之
      約定。可見其答應給予原告之房屋，乃陳鎰民分得屬於陳鎰民個人所有，陳鎰
      民有處分權之房屋而言，並非約定房屋共有人有代陳鎰民履行前開約定之義務
      。況涉及第三人權利義務之契約，未經該第三人同意，對於第三人不生任何效
      力。查前開承諾書並無被告新陸公司等願代陳鎰民履行前開承諾事項之約定，
      則原告請求被告替陳鎰民履行該承諾書約定之事項，依法無據。
１５、查被告新陸公司所有台北市○○區○○段一小段146、147、149、153、154地
      號土地，因被政府禁建，至今未建有房屋。原告與陳鎰民訂立前開貸款承諾書
      時  (七十五年五月二十四日、同年十一月十一日)，地上並無房屋，至今亦未
      建有房屋，因此該承諾書所稱「願將共有分得房屋」云云，係指將來之事，並
      非指陳鎰民書立承諾書時「已有現成共有房屋」可供陳鎰民給予原告。本件因
      政府之禁建，至今無法於前開土地建屋，陳鎰民並於八十九年六月十五日死亡
      ，陳鎰民事後於七十八年十二月三十日與新陸公司訂立之合建房屋契約，因陳
      鎰民無法履行合建房屋義務而違約，業於八十六年十一月一日被新陸公司解約
      ，則陳鎰民與原告之前開承諾約定，已陷於給付不能，依法原告僅能向陳鎰民
      之法定繼承人吳孟芬請求返還借款五十萬元，原告向被告新陸公司等三人請求
      八百萬元，依法無據。
１６、依據新陸公司於七十八年十二月三十日與陳鎰民訂立之「合建房屋契約書」第
      十條約定：「甲方 (新陸公司)所提供之土地 (面積二萬一千四百六十七坪)，
      原為聯勤總部列為兵工廠機密管制用地，本契約訂立後，由乙方  (陳鎰民)循
      法律途徑申辦解除該項管制，規劃為建地」，第三條約定：「雙方同意興建最
      低五層之店舖及公寓 (連棟式)，．．．有關工料、技術等費用均由乙方  (陳
      鎰民)負責，．．．」，第五條約定：「雙方同意所建五層房屋，甲方  (新陸
      公司)分得百分之三十三，乙方 (陳鎰民)分得百分之六十七，．．．」，查前
      開貸款承諾書陳鎰民同意給予原告之房屋，乃指前開合建房屋契約第五條陳鎰
      民如履行該合建房屋契約後，從伊可分得百分之六十七房屋內給付，並非從新
      陸公司分得百分之三十三房屋內給付，則原告向新陸公司等請求給付房屋顯無
      理由。蓋被告新陸公司等對於陳鎰民欠原告之金錢借貸債務，不負連帶給付責
      任。即使房屋共有人間，就共有人中一人因其個人因素欠第三人之債務，其他
      共有人就該債務亦無應負連帶責任之法律規定，原告之請求殊嫌無理。況陳鎰
      民為分取前開百分之六十七房屋，必須履行將新陸公司提供合建之前開土地變
      更為建地，其次陳鎰民應出資興建合建房屋，俟房屋全部建造完成之後，始有
      權利請求分給百分之六十七之房屋，再以其分得之房屋轉給原告。今陳鎰民未
      能將合建土地變更為建地，更未出資於合建土地建造合建房屋 (工程費須十數
      億元) ，何來房屋可供陳鎰民之分取？陳鎰民既未建屋，無房屋可供分取，何
      來房屋可供轉給原告？陳鎰民之所以無房屋可給予原告，乃陳鎰民未履行合建
      房屋契約所致，與新陸公司何干？原告不向陳鎰民請求，竟要求新陸公司替陳
      鎰民履行其個人欠原告之借貸債務，要知合建房屋之建築費用，本來即約定全
      部由陳鎰民一方負擔，即使陳鎰民在世，亦無權要求變更此項約定，原告更無
      權利更改房屋建築費用全部由陳鎰民負擔之約定，而命新陸公司負擔，由此可
      見原告之主張無理已極。
１７、綜上說明，陳鎰民迄未履行合建契約之義務，新陸公司並未從陳鎰民本身取得
      任何利益。而聯合務勤總司令部之同意解除管制，如前第三項所陳，係新陸公
      司自己支付重大之代價換得，並非陳鎰民所爭取而無償送給新陸公司。對於陳
      鎰民向聯合務勤總司令部交涉，獲得解除軍事管制，新陸公司已支付一千九百
      四十萬元酬謝予陳鎰民，另外又貸給一千五百萬元，至今本息未還，亦無虧欠
      陳鎰民之處，反因陳鎰民之處理錯誤 (同意聯合勤務總司令部按公告地價徵收
      土地之翌日，地價調整數倍，新陸公司受騙未獲正當地價之補償) ，損失龐大
      土地及利益。按解除合建土地管制之責任，全在陳鎰民一人，所須建築費用亦
      應全由陳鎰民一方負擔，在此條件之下，新陸公司始允許陳鎰民可分取六十七
      ％之房屋之利益，不料請求聯勤總司令部解除管制之費用，竟全部由新陸公司
      自己負擔，陳鎰民自己不但未出錢，竟又向新陸公司索取一千九百四十萬元之
      報酬。又借用一千五百萬元不還，實無權利再向新陸公司要求分享利益？本案
      之受損害者為新陸公司，受益者為陳鎰民及其家人即自訴人，被告等並無向陳
      鎰民收取何項財產上利益之情事，事證明確。
１８、本件原告之請求依據為：原告與訴外人陳鎰民於七十五年五月二十四日訂立之
      二十萬元貸款承諾書、於同年十一月十一日訂立之三十萬元貸款承諾書。查前
      開承諾書第一行雖有陳鎰民願將共有分得房屋，給予原告作為代價之約定。可
      見其答應給予原告之房屋，乃陳鎰民分得屬於陳鎰民個人所有，陳鎰民有處分
      權之房屋而言，並非約定房屋共有人有代陳鎰民履行前開約定之義務。況涉及
      第三人權利義務之契約，未經該第三人同意，對於第三人不生任何效力。查前
      開承諾書並無被告新陸公司等願代陳鎰民履行前開承諾事項之約定，則原告請
      求被告替陳鎰民履行該承諾書約定之事項，依法無據。
１９、由於陳鎰民須負責向聯勤總部交涉解除對新陸公司所有前開土地之軍事管制，
      因此新陸公司才出具委託書予陳鎰民，俾陳鎰民代理新陸公司向聯勤總部交涉
      。惟該委託書已限制委託事項僅為：「台北市○○區○○段一小段146、147、
      149、153、154等地號土地處理事宜」，即辦理土地解除軍事管制事宜，並不
      包括可用新陸公司名義向原告借款之事項，原告既為陳鎰民之妻弟，對此情形
      十分瞭解，且原告提出之二紙貸款承諾書，其借款人均書明為陳鎰民個人，並
      未書明借款人為新陸公司，委託陳鎰民代向原告借款，因此不發生表見代理，
      應由新陸公司償還借款之問題。
２０、綜上說明，本件原告之訴為無理由，事證明確，為此請求駁回原告之訴。
（三）證據：提出一、合建房屋契約書影本一件。二、土地登記簿謄本五件。三、土
      地使用分區及公共設施用地證明書影本一件。四、台北郵局1539號存證信函影
      本一件。五、南港八支郵局77號存證信函影本一件。六、檢察官不起訴處分書
      影本一件。七、高檢署檢察長處分書影本一件。八、刑事判決影本二件。九、
      十、聯勤總部二０二廠價購土地地價補償費清冊影本一件。十一、聯勤總部79
      年5月24日 (79)茂必字第二七二三號函影本一件。十二、陳鎰民收據影本一件
      。十三、陳鎰民借據影本一件。十四、台北市政府都市發展局82年9月10日北
      市都二字第821701號函影本一件。十五、台北市政府都市發展局84年8月11日
      北市都二字第八四一０一０四號函影本一件。十六、新聞報導影本一件。十七
      、陳情意見分類表影本一件為證。
    理    由
甲、程序方面：
    按訴狀送達後，原告不得將原訴變更或追加他訴。但有下列各款情形之一者，不
    在此限：一、被告同意者。二、請求之基礎事實同一者。三、擴張或減縮應受判
    決事項之聲明者。四、因情事變更而以他項聲明代最初之聲明者。五、該訴訟標
    的對於數人必須合一確定時，追加其原非當事人之人為當事人者。六、訴訟進行
    中，於某法律關係之成立與否有爭執，而其裁判應以該法律關係為據，並求對於
    被告確定其法律關係之判決者。七、不甚礙被告之防禦及訴訟之終結者。民事訴
    訟法第二百五十五條第一項定有明文。查，本件原告起訴原聲明：「一、被告新
    陸開發股份有限公司法定代理人丙○○、乙○○、陳鎰民之繼承人吳孟芬應共同
    為七十五年五月二十四日及十一月十一日之承諾契約負責，應負回復原狀之責任
    。二、被告新陸開發股份有限公司法定代理人丙○○應代表新陸開發股份有限公
    司與原告重新訂約，回復其損害，並負履行的責任及所有權移轉、交付給原告的
    義務。」並聲明係依據民法第二十八條、第一百八十四條及公司法第二十三條規
    定起訴；嗣經本院台北簡易庭法官為調查並予行使闡明權後，原告於九十年九月
    二十一日訴訟繫屬中，具狀追加丙○○為被告及補正訴之聲明為：「被告乙○○
    、新陸開發股份有限公司、兼法定代理人丙○○、陳鎰民之繼承人吳孟芬應共同
    給付原告新台幣捌佰萬元。」並聲明改為依據民法第二十八條、第一百八十一條
    、第一百八十四條、第一百九十七條及公司法第二十三條規定起訴。繼於九十年
    十二月四日言詞辯論時改為主張依據民法第二百二十六條債務不履行損害賠償請
    求權及不當得利請求權而為主張。核其所為被告之追加及聲明之補正、訴訟標的
    之變更等，其中被告丙○○並未異議而為本案之言詞辯論，且原告之請求係基於
    同一基礎事實，並不甚礙被告之防禦及訴訟之終結，被告乙○○、新陸公司、丙○○雖表示不同意原告前開訴之變更、追加行為，惟揆諸前開法條說明，尚有誤
    會，而被告吳孟芬對前開變更無異議而為本案之言詞辯論，應予准許。合先敘明
    。
乙、得心證之理由：
一、原告起訴主張：原告與訴外人即被告吳孟芬之被繼承人陳鎰民（已歿）於七十五
    年五月二十四日訂立二十萬元貸款承諾書、再於同年十一月十一日訂立三十萬元
    貸款承諾書，而陳鎰民當時表明伊為受被告新陸公司之委託，且為「共有房屋代
    表人」，並承諾願以分得新陸公司所有坐落台北市○○區○○段一小段一四六、
    一四七、一四九、一五三、一五四地號等五筆土地（下稱系爭土地）建造之五層
    房屋各一層、建坪各四十坪，給與資方即原告，價格依出售時多退少補，詎被告
    迄今違約未履行，因陳鎰民已於八十九年六月十五日死亡，吳孟芬為其繼承人，
    而丙○○係上開貸款承諾書之見證人，陳松茂則係當時新陸公司之法定代理人，
    且偽造上開委託書交付陳鎰民用以詐騙，爰以新陸公司系爭土地面積共約一萬六
    千坪，可建屋一千五百戶，二戶價值約二千五百萬元，請求被告共同賠償原告八
    百萬元之損害等語。
二、被告吳孟芬部分之答辯：
（一）同意原告之請求。
（二）本件之一切責任均應由被告新陸公司、丙○○及乙○○負責。
三、被告新陸公司、丙○○、乙○○之抗辯：
（一）原告主張之侵害事實，係發生於七十五年五月二十四日及同年十一月十一日，
      至原告起訴請求之九十年九月二十一日止，已歷時十五年以上，依民法第一百
      九十七條第一項規定，因侵權行為所生之損害賠償請求權，自請求權人知有損
      害及賠償義務人時起，二年間不行使而消滅，自有侵權行為時起，逾十年者亦
      同。被告等主張消滅時效完成之抗辯，本件原告之請求已因消滅時效完成而消
      滅，不得再為請求。
（二）又原告所依據之貸款承諾書之當事人其借款人均為陳鎰民、貸款人皆為甲○○
      ，被告新陸公司及當時任公司董事長之乙○○，並非該金錢借貸契約之當事人
      ，被告丙○○亦非該金錢借貸契約之當事人，僅係契約之見證人而已，被告新
      陸公司、乙○○、丙○○均非向原告借貸金錢之人，原告請求被告等履行前開
      承諾書之債務，其訴求之對象錯誤。
（三）另依據原證二「貸款承諾書」二件記載，原告之二十萬元及三十萬元，係交付
      其姊夫陳鎰民，原告依法僅能向陳鎰民請求返還借款或履行交付房屋之契約，
      陳鎰民已死亡，其債務依法應由其法定繼承人同案被告吳孟芬 (陳鎰民之妻、
      原告之大姊) 負責清償。原告與被告新陸公司、丙○○、乙○○之間，並無任
      何之金錢借貸之法律關係，原告對被告新陸公司等三人，亦無請求返款借款或
      賠償損害之權利。
四、原告主張伊與訴外人即被告吳孟芬之被繼承人陳鎰民（已歿）於七十五年五月二
    十四日訂立二十萬元貸款承諾書、再於同年十一月十一日訂立三十萬元貸款承諾
    書，而陳鎰民當時表明伊為受被告新陸公司之委託，且為「共有房屋代表人」，
    並承諾願以分得新陸公司所有坐落台北市○○區○○段一小段一四六、一四七、
    一四九、一五三、一五四地號等五筆土地（下稱系爭土地）建造之五層房屋各一
    層、建坪各四十坪，給與資方即原告，價格依出售時多退少補，詎被告迄今未履
    行等之事實，已據其提出委託書一件、貸款承諾書二件、聯勤總部七十九年三月
    二十七日函一件為證，且為被告所不否認，堪認原告之主張為真實。惟原告主張
    被告迄今違約未履行為由，請求被告共同賠償伊八百萬元之損害等情，則為被告
    新陸公司、丙○○、乙○○（下稱新陸公司等三人）所否認，並以前開情詞置辯
    ；被告吳孟芬則對於原告之請求表示同意。
五、按當事人於言詞辯論時為訴訟標的之捨棄或認諾者，應本於其捨棄或認諾為該當
    事人敗訴之判決。民事訴訟法第三百八十四條定有明文。查，吳孟芬對於原告之
    請求，於言詞辯論時為訴訟標的之認諾（見本院九十年十二月四日言詞辯論筆錄
    ），自應本於其認諾而為該當事人敗訴之判決。其餘陳述部分毋庸再予審酌。從
    而，原告依據以提起本訴，請求吳孟芬給付八百萬元部分，即無不合，應予准許
    。吳孟芬雖另辯稱略以：本件之一切責任均應由被告新陸公司等三人負責云云，
    則為被告新陸公司等三人所否認，吳孟芬此一抗辯即毋庸併予審酌，併予敘明。
六、至原告主張被告新陸公司等三人應與吳孟芬共同給付損害賠償八百萬元部分，為
    被告新陸公司等三人所否認。是本件應審究者為：(一)本件原告之請求權是否已
    罹於消滅時效？(二)被告新陸公司等三人有無對原告構成侵權行為或不當得利？
    以下分別論述之。
（一）按因侵權行為所生之損害賠償請求權，自請求權人知有損害及賠償義務人時起
      ，二年間不行使而消滅，自有侵權行為時起，逾十年者亦同。又時效完成後，
      債務人得拒絕給付。民法第一百九十七條第一項、第一百四十四條第一項分別
      定有明文。經查，原告主張依據民法第一百八十四條、第二十八條共同侵權行
      為之法律關係，請求被告新陸公司等三人共同賠償原告損害八百萬元云云，惟
      據其主張之侵害事實，係分別發生於七十五年五月二十四日及同年十一月十一
      日，有上開貸款承諾書二件可稽，且為兩造所不爭執，計算至原告起訴請求之
      九十年五月二十一日止（有本院九十年度北簡字第一四三六八號第一審卷宗收
      狀章可參），已逾十年以上，被告等三人辯稱原告之請求權消滅時效完成，即
      屬有據，本件原告之請求已因消滅時效完成而消滅，不得再為請求，被告自得
      依前開規定拒絕給付。
（二）原告另主張依原證一之委託書之印章與新陸公司印鑑章完全相同，足見新陸公
      司確有全權委託陳鎰民處理系爭土地事宜云云，惟查，原告提出之委託書係載
      明新陸公司委託陳鎰民全權負責系爭土地處理事宜，即向有關主管單位申請文
      件等一切事宜，並未載明有委託貸款或建屋轉讓之承諾等語，原告上開主張已
      屬無據；又原告所提之貸款承諾書上所載之當事人，其借款人均為陳鎰民、貸
      款人皆為甲○○，此外，並無被告新陸公司及當時任新陸公司董事長之乙○○
      之簽名，足見新陸公司及乙○○並非該金錢借貸契約之當事人，而被告丙○○
      亦僅係契約之見證人而已，亦非該金錢借貸契約之當事人，有貸款契約書二紙
      在卷可稽。是被告新陸公司、乙○○、丙○○既非向原告借貸金錢之人，原告
      請求被告新陸公司等三人履行前開承諾書之債務，其訴求之對象錯誤，其請求
      自屬無據。原告與被告新陸公司等三人間，既無任何之金錢借貸之法律關係，
      原告對被告新陸公司等三人，自無請求返款借款或賠償損害之權利可言。
（三）查新陸公司所有系爭等土地五筆，雖於七十九年五月間獲聯合勤務總司令部同
      意解除軍事管制，惟查：
(１)、新陸公司係從其所有系爭土地之一五四地號土地內，割取土地一‧八一五公頃
      (約五千五百坪)，按土地公告現值廉價售予聯合勤務總司令部。上開土地八十
      九年七月之公告土地現值，每平方公尺為二萬八千四百零三元，有土地登記簿
      謄本可參，依此計算其地價應為五億一千五百五十一萬四千四百五十元，但聯
      合勤務總司令部僅支付新陸公司地價一億零十五萬三千零三十六元，亦有聯勤
      總部二Ｏ二廠價購土地地價補償費清冊可憑，新陸公司之損失為四億一千五百
      三十六萬一千四百十四元之應有利益。
(２)、新陸公司復從上開第一五四地號土地內，另外割取土地Ｏ‧四九五公頃 (約一
      千五百坪) ，無償給與聯合勤務總司令部使用並為該部設定地上權登記，有被
      證十一聯合勤務總司令部七十九年五月二十四日  (79)茂必字第二七二三號函
      可參。依八十九年七月公告土地現值每平方公尺二萬八千四百零三元計算，該
      部分之土地價值為一億四千零五十九萬四千八百五十元，新陸公司即受有與該
      地價相等之損失。綜上，新陸公司為獲得聯合勤務總司令部解除對自已土地之
      軍事管制，總供支付五億五千五百九十五萬六千二百六十四元之代價與犧牲，
      並非從陳鎰民處無償獲得利益，亦非原告所稱之不當得利。
(３)、再，聯合勤務總司令部佔用新陸公司前開土地期間，應補償新陸公司之補償費
      一千九百四十七萬九千元，新陸公司已將其中一千九百四十萬元給予陳鎰民作
      為伊向聯合勤務總司令部交涉解除管制之酬勞費用，有陳鎰民之收據影本一紙
      可證。
(４)、陳鎰民另向新陸公司貸借一千五百萬元至今未還，亦有陳鎰民借據一件可證，
      本利合計二千二百五十餘萬元以上，陳鎰民死後，此項債務依法應由其法定繼
      承人吳孟芬等共同繼承。原告主張被告公司之獲得解除軍事管制，係新陸公司
      借款五十萬元予陳鎰民向聯勤總司令部聲請獲得，係不當得利云云，亦非真實
      。
(５)、是新陸公司辯稱其曾支付重大代價取得解除自制，並非不當得利，亦與原告將
      五十萬元貸借與陳鎰民，彼此間無任何因果關係等語，亦屬可採。
（四）再查，新陸公司既曾支付重大之代價，惟陳鎰民並未履行合建房屋契約義務，
      合建土地至今仍被政府編列為「公共設施用地  (機關用地)」，地目仍為不能
      聲請建造房屋使用之地目「溜」地，有被告提出之土地登記簿謄本及台北市政
      府都市發展局有關合建土地之使用分區及公共設施用地證明書在卷可稽。依據
      合建房屋契約書第六條約定，陳鎰民應於訂約後「二十四個月領得建照」，陳
      鎰民逾期不能履行。陳鎰民於七十九年七月三日，向新陸公司領取一千九百四
      十萬元之酬勞金時，於收據特別書明「期限以二年為限」，清除為房屋建築之
      各種障礙事項，但陳鎰民逾期不能履約，被告主張曾多次以口頭催告陳鎰民依
      約履行，否則將解除契約，陳鎰民均未辦理，至八十六年三月二十七日，陳鎰
      民已逾期五年未能履行合建房屋契約之義務，新陸公司為免陳鎰民再次推託，
      以台北郵局第1539號郵局存證信函通知陳鎰民解約，雖陳鎰民於八十六年四月
      十四日以台北漢中郵局第298號郵局存證信函爭執，而新陸公司為給陳鎰民再
      次機會，於八十六年四月二十四日，再以南港八支郵局第77號郵局存證信函，
      通知陳鎰民同意寬限陳鎰民至八十六年十月三十一日以前，辦妥合建土地變更
      為建地之事宜，如逾期未能辦妥，合建房屋契約即於八十六年十一月一日自動
      解除，不另通知，詎陳鎰民仍逾期無法辦妥將合建土地變更為建地之義務等情
      ，為兩造所不爭，可見原合建房屋契約業經新陸公司於八十六年十一月一日合
      法解除。吳孟芬所稱合建房屋契約之履約期限係無期限云云，然為新陸公司所
      否認，吳孟芬亦未能舉證證明之，無從採信。況給付無確定期限者，依民法第
      二百二十九條第二項規定，債務人自受債權人催告給付之時起，負履行債務遲
      延責任。而契約當事人之一方遲延給付者，他方當事人得定相當期限，催告其
      履行，如於期限內不履行時，他方得解除其契約，民法第二百五十四條定有明
      文。新陸公司解除本件合建房屋契約，悉依照前開法律規定辦理，並無違法。
      原告忘記陳鎰民自己無法履約，依法不能享有合建契約之預期利益，竟將陳鎰
      民自己因違約而喪失之利益，誤認為係被告向陳鎰民取得之不當得利。查合建
      房屋契約未履行之前，陳鎰民並無任何利益存在，合建土地本屬新陸公司自己
      所有，陳鎰民無權置啄。陳鎰民迄未於合建土地興建房屋，亦無權利可言。陳
      鎰民實際並無所失。新陸公司辯稱無何不當得利等語，亦屬可採。
（五）另查，新陸公司提供合建使用之土地面積，扣除被聯合勤務總司令部徵收及無
      償給予使用部分後，剩餘面積為五萬一千二百六十七平方公尺，依八十九年七
      月政府公告之土地現值計算，其價值為十四億七千七百二十四萬五千一百零四
      元。如全部任由政府徵收，至少可獲依土地公告現值加四成計算之補償費，計
      二十億六千八百十四萬三千一百四十五元，此乃新陸公司前開土地「原有之價
      值」，並非因陳鎰民之努力而獲得，其非不當得利甚明。按合建房屋契約並無
      允許陳鎰民得用新陸公司捐地予政府之方法，換取政府允許將其餘合建土地變
      更為建地之約定。都市計劃法，亦無地主得用捐地方法變更都市計劃之規定。
      因此合建房屋契約當初約定陳鎰民應負責變更地目之土地，係指「全部」合建
      土地而言。陳鎰民向聯合勤務總司令部交涉，係以犧牲新陸公司之部分土地，
      換取該部解除軍事管制  (尚非變更地目)，本已違反契約之約定。倘用犧牲新
      陸公司之土地，無償捐地予政府之方式，換取政府同意將其餘土地之地目變更
      為建地，則新陸公司自己直接向政府交涉辦理即可，無庸陳鎰民代為奔走。再
      如此簡單之工作，實無分配六十七％房屋予陳鎰民之必要。益見用捐地方式，
      以換取政府同意變更地目，不在原合建房屋契約允許陳鎰民使用之處理方法。
      由於都市計劃法並無地主得以無償捐地予政府之方法，換取變更都市計劃內土
      地地目之規定。因此台北市政府都市發展局八十二年九月十日北市都二字第
      821701號給聯合勤務總司令部之公函，即說明合建土地雖經該部解除軍事管制
      ，但仍列為計劃公園保留地，茲因該部申請變更為機關用地，因此編為機關用
      地等情。可見解除軍事管制，並未達成契約約定得於地上興建房屋販賣營利之
      目的。該局八十四年八月十一日北市都二字第八四一Ｏ一Ｏ四號函，更通知聯
      合勤務總司令部應儘速辦理「徵收」前開土地。而台北市政府都市發展局長張
      景森於八十四年七月七日會同被告丙○○會勘本案合建土地時，經丙○○之陳
      情，始提出如新陸公司願將七十五％土地捐給政府，可考慮將另二十五％變更
      為住宅用地，以補償地主損失之建議，此有新聞報導一則，由於該局提出之苛
      酷條件不利於新陸公司，經新陸公司具函回絕，有新陸公司函一件可稽。可見
      張景森局長之提議，並非陳鎰民所促成。八十七年十月二十三日台北市政府都
      市計劃委員會召開南港區都市計劃通盤檢討會時，陳鎰民明知已被新陸公司解
      約，仍冒充為新陸公司之代表人到會陳情，經被告丙○○於會場予以制止。由
      於陳鎰民之代表權有爭議，合建土地開發案未付討論，有吳孟芬提出該次審查
      會之陳情分類表影本一件可考。查陳鎰民在該次檢討會之陳情為：政府應保留
      四十五％變更為住宅用地，以補償地主之損失云云。亦不敢主張僅保留二十五
      ％為住宅用地，而損害新陸公司之利益。由此亦可佐證原合建房屋契約，根本
      未允許陳鎰民得以犧牲捐獻部分合建土地之方法，以換取部分土地之變更地目
      ，因此陳鎰民終其一生，無法完成其合建契約所約定之義務。至於所謂政府同
      意二十五％合建土地可變更為住宅用地，係陳鎰民爭取云云，顯然無據。新陸
      公司亦不會同意此項不利之條件。蓋新陸公司如依此條件，將來僅能分得此二
      十五％土地內之可建房屋三十三％，其利益遠不若土地全部任由政府徵收，可
      領取之二十餘億元補償費之純利，新陸公司絕無同意捐地七十五％之可能。原
      告主張因可歸責於被告之事由，致合建契約給付不能，請求給予損害賠償云云
      ，亦為無據，原告則非合建契約之當事人，無權向被告新陸公司請求。
（六）又查，被告乙○○、丙○○僅係新陸公司股東所選出之前、後任董事長，縱有
      合建房屋，其利益仍歸屬新陸公司所有，在未分配利益予被告乙○○、丙○○
      個人之前，其利益並不屬於被告乙○○、丙○○個人所有，原告誤認新陸公司
      即等於被告乙○○、丙○○二人，原告亦未舉證證明乙○○、丙○○有從陳鎰
      民取得任何財產上之利益，原告之主張亦無可採。
（七）新陸公司所有台北市○○區○○段一小段146、147、149、153、154地號土地
      ，因被政府禁建，至今未建有房屋。原告與陳鎰民訂立前開貸款承諾書時   (
      七十五年五月二十四日、同年十一月十一日) ，地上並無房屋，至今亦未建有
      房屋，因此該承諾書所稱「願將共有分得房屋」云云，係指將來之事，並非指
      陳鎰民書立承諾書時「已有現成共有房屋」可供陳鎰民給予原告。本件因政府
      之禁建，至今無法於前開土地建屋，陳鎰民並於八十九年六月十五日死亡，陳
      鎰民事後於七十八年十二月三十日與新陸公司訂立之合建房屋契約，因陳鎰民
      無法履行合建房屋義務而違約，業於八十六年十一月一日被新陸公司解約，則
      陳鎰民與原告之前開承諾約定，已陷於給付不能，依法原告僅能向陳鎰民之法
      定繼承人吳孟芬請求返還借款五十萬元，原告向被告新陸公司等三人請求八百
      萬元，即屬無據。
（八）又依據新陸公司於七十八年十二月三十日與陳鎰民訂立之「合建房屋契約書」
      第十條約定：「甲方 (新陸公司)所提供之土地 (面積二萬一千四百六十七坪)
      ，原為聯勤總部列為兵工廠機密管制用地，本契約訂立後，由乙方  (陳鎰民)
      循法律途徑申辦解除該項管制，規劃為建地」，第三條約定：「雙方同意興建
      最低五層之店舖及公寓 (連棟式)，．．．有關工料、技術等費用均由乙方  (
      陳鎰民)負責，．．．」，第五條約定：「雙方同意所建五層房屋，甲方  (新
      陸公司)分得百分之三十三，乙方 (陳鎰民)分得百分之六十七，．．．」，即
      前開貸款承諾書陳鎰民同意給予原告之房屋，固指前開合建房屋契約第五條陳
      鎰民如履行該合建房屋契約後，從伊可分得百分之六十七房屋內給付，並非從
      新陸公司分得百分之三十三房屋內給付，此觀上開合建房屋契約書之約定可知
      ，是原告請求新陸公司給付房屋云云，委有誤會，亦無可取。
（九）綜上說明，陳鎰民迄未履行合建契約之義務，新陸公司並未從陳鎰民取得任何
      利益。而聯合務勤總司令部之同意解除管制，係新陸公司支付代價換得，並非
      陳鎰民所爭取給予新陸公司，陳鎰民雖向聯合務勤總司令部交涉，獲得解除軍
      事管制，惟新陸公司已支付一千九百四十萬元酬謝予陳鎰民，另貸給陳鎰民一
      千五百萬元，亦未償還，且因陳鎰民之處理錯誤同意聯合勤務總司令部按公告
      地價徵收土地之翌日，地價調整數倍，新陸公司並未獲地價之補償，而損失土
      地及利益。新陸公司與陳鎰民約定解除合建土地管制之責任，全由陳鎰民負責
      ，所須建築費用亦應全由陳鎰民一方負擔，在此條件之下，新陸公司始允許陳
      鎰民可分取六十七％之房屋之利益，但請求聯勤總司令部解除管制之費用，最
      後係全部由新陸公司負擔，陳鎰民並未出錢，且向新陸公司索取一千九百四十
      萬元之報酬及借用一千五百萬元未還，是否有權利再向新陸公司要求分享利益
      ，即非無疑。
（十）綜上，被告新陸公司等三人對原告並未構成侵權行為或不當得利，原告主張依
      債務不履行、侵權行為及不當得利等法律關係，請求其等三人應共同賠償八百
      萬元云云，為無理由，不應准許。
（十一）因本案事證已臻明確，兩造其餘主張陳述及所提之證據，均毋庸再予審酌，
        及原告聲請訊問證人吳龍發等承諾書簽約受害人一節，本院認亦無必要，均
        附此敘明。
丙、結論：原告之訴為一部有理由、一部無理由，依民事訴訟法第七十九條但書，判
    決如主文。
中　　　華　　　民　　　國　　九十一　　年　　　五　　　月　　二十三　　日
                                  民事第三庭法      官　張明輝
右為正本係照原本作成
如對本判決上訴，須於判決送達後廿日內向本院提出上訴狀
中　　　華　　　民　　　國　　九十一　　年　　　五　　　月　　二十四　　日
　　　　　　　　　　　　　　　　　　　　　　法院書記官　周其祥
